【裁判字號】    89,訴,2706
【裁判日期】    901108
【裁判案由】    營業稅
【裁判全文】
臺北高等行政法院判決                            八十九年度訴字第二七○六號
                              .
    原      告  繼正營造股份有限公司
    代  表  人  甲○○董事長.
    訴訟代理人  戊○○
    被      告  臺北縣政府稅捐稽徵處
    代  表  人  乙○○
    訴訟代理人  丙○○
                丁○○
右當事人間因營業稅事件，原告不服行政院中華民國八十九年九月二十八日台八十九
訴字第二八三九五號再訴願決定，提起行政訴訟。本院判決如左：
    主  文
原告之訴駁回。
訴訟費用由原告負擔。
    事  實
一事實概要：緣原告於民國（以下同）八十二年十、十一月間購進工程材料，涉嫌未
  取得實際交易對象開立之憑證，卻取得虛設行號頂誠企業有限公司（以下簡稱頂誠
  公司）開立同年十一月二十三日金額新台幣（以下同）七○○、○○○元（不含稅
  ，以下同）營業稅三五、○○○元之發票一紙，及總嚴企業有限公司（以下簡稱總
  嚴公司）開立同年十月一日金額五○一、七○○元營業稅二五、○八五元、十月十
  三日金額一、三五○、○○○元營業稅六七、五○○元、十月二十三日金額一、○
  ○○、○二○元營業稅五○、○○一元之發票三紙，金額計三、五五一、七二○元
  （不含稅），營業稅計一七七、五八六元作為進項憑證，申報扣抵銷項稅額，經被
  告（改制前為臺北縣稅捐稽徵處）查獲，依台灣台北地方法院檢察署檢察官八十六
  年度偵字第一三三二號、偵緝字第七三八號、偵字第一五號起訴書等卷附資料審查
  結果違章成立，因原告未能證明確有支付進項稅額予實際銷貨人，以八十七年十二
  月十九日八七北縣稅法裁字第四九四五四三號處分書，依八十四年八月二日修正後
  較有利原告之營業稅法第五十一條第五款（一再訴願決定均誤載為行為時營業稅法
  ，理由詳如後述，以下所稱營業稅法第五十一條均係上述修正後之法條）第十九條
  第一項第一款規定及財政部八十三年七月九日台財稅第八三一六○一三七一號函釋
  意旨，除補徵營業稅一七七、五八六元外，另按所漏稅額處以三倍罰鍰計五三二、
  七○○元（計至百元止）。原告不服，主張其於八十二年度取得總嚴公司及頂誠公
  司之憑證，進貨時有付款證明，並將百分之五營業稅支付該等公司，且該等公司亦
  有申報繳交營業稅，國庫並無損失，其確有進貨之事實，並按規定申報繳納營業稅
  ，請撤銷原處分等語，申經復查結果，被告以八十八年十一月二十五日八八北縣稅
  法字第一六二三七九號決定未准變更。原告不服，向財政部提起訴願，經該部以八
  十九年五月十九日台財訴第0000000000號決定駁回，原告仍不服，向行
  政院提起再訴願，亦遭八十九年九月二十八日台八十九訴字第二八三九五號再訴願
  決定駁回，遂提起本件行政訴訟。
二兩造聲明：
  (一)原告經合法通知未到場，據其訴訟代理人於本院九十年九月六日準備程序之聲明
    求為判決：
    1.再訴願決定、訴願決定及原處分均撤銷。
    2.訴訟費用由被告負擔。
  (二)被告聲明求為判決：如主文所示。
三兩造之爭點：
  原告是否取得虛設行號頂誠公司及總嚴公司開立之發票，金額計三、五五一、七二
  ○元（不含稅），作為進項憑證，申報扣抵銷項稅額，應依修正後營業稅法第十九
  條第一項第一款、第五十一條第五款規定及財政部八十三年七月九日台財稅第八三
  一六○一三七一號函釋意旨，補徵營業稅一七七、五八六元外及按所漏稅額處以三
  倍罰鍰計五三二、七○○元？
  (一)原告經合法通知未到場，據其起訴狀主張之理由為：
    1.八十二年間建築業景氣仍然蓬勃，故經常會造成材料缺貨情事，致使建築商常
      因而延誤工期，原告為維護各地之正常進度，故有部分材料特別請巨勳營造有
      限公司（該公司當年度亦承包原告部分工程，以下稱巨勳公司）負責人王思遼
      代為購買，而王思遼代購材料交貨完畢後，即持上開發票向原告請款，且按原
      告規定攜帶公司章及負責人章前來領取，實符合一般交易行為。王思遼係巨勳
      營造有限公司負責人，該公司設籍於新店市○○街五號一樓，統一編號000
      000000。原告提供上開資料，請被告查明王思遼與上開二公司之間的關
      係，再斷定原告應否負責。惟被告卻拒絕查證，顯然未盡調查之責。況且委託
      他人代購材料並無不法，王思遼取得虛設行號發票，始為不法，而核發發票給
      虛設行號之主管機關更應負責。茲僅處罰善意第三者，如何令人甘服。
    2.證據：請求訊問證人王思遼。
  (二)被告主張之理由：
    1.按營業人當月銷項稅額，扣減進項稅額後之餘額，為當期應納或溢付營業稅額
      。進項稅額，指營業人購買貨物或勞務時，依規定支付之營業稅額。營業人購
      進之貨物或勞務未依規定取得並保存第三十三條所列之憑證者，進項稅額不得
      扣抵銷項稅額。營業人購買貨物或勞務時，所取得載有營業稅額之統一發票以
      進項稅額扣抵銷項稅額者，應具有載明其名稱、地址及統一編號之憑證。納稅
      義務人虛報進項稅額者，除追繳稅款外，按所漏稅額處一倍至十倍罰鍰，並得
      停止其營業，為營業稅法第十五條第一項、第三項、第十九條第一項第一款、
      第三十三條第一款及第五十一條第五款所明定。又取得虛設行號發票申報扣抵
      之案件，有進貨事實者：(1)進貨部分，因未取得實際銷貨人出具之憑證，應依
      稅捐稽徵法第四十四條規定處以行為罰。(2)因虛設行號係專以出售統一發票牟
      取不法利益為業，並無銷貨事實，故取得虛設行號發票之營業人，自亦無向該
      虛設行號進貨並支付進項稅額之事實，除該營業人能證明確有支付進項稅額予
      實際銷貨之營業人，並經被告稽徵機關查明該稅額已依法報繳者，依營業稅法
      第十九條，第一項第一款規定，就其取得不得扣抵憑證扣抵銷項稅額部分，追
      漏稅款，不再處漏稅罰外，其虛報進項稅額，已構成逃漏稅，應依營業稅法第
      五十一條第五款規定補稅並處罰，為財政部八十三年七月九日台財稅第八三一
      六○一三七一號函釋有案。
    2.本件原告不服被告補徵營業稅及罰鍰處分，以其向頂誠、總嚴公司進貨時有付
      款證明，並將百分之五營業稅支付該等公司，且該等公司亦有申報繳交營業稅
      ，國庫並無損失，其確有進貨事實並按規定申報繳納營業稅，八十二年間因建
      築業景氣蓬勃，材料經常缺貨，為維護各工地之正常進度，部分材料特別拜託
      巨勳營造有限公司（該公司當年度亦承包原告部分工程）負責人王思遼代為購
      買，而王思遼代購材料交貨完畢後即持上開發票向原告請款，該公司設籍於臺
      北縣新店市○○街五號一樓，原告支付廠商款項均要求須有公司章及負責人章
      才可領款，本案頂誠及總嚴公司已按照原告規定領款，其在不知情情況下取得
      虛設行號發票，請退回重覆繳納之營業稅及免罰云云，申經復查決定，以查總
      嚴、頂誠公司為虛進虛銷之虛設行號，有臺灣臺北地方法院檢察署檢察官八十
      六年偵字第一三三二號、偵緝字第七三八號、偵字第一五號起訴書可稽，該二
      公司實係無銷貨事實，專以販售發票幫助他人逃漏稅捐牟利之虛設行號，原告
      顯非向該虛設行號進貨。又其提示付款證明應付票據明細表係為總嚴公司及其
      負責人李永裕與頂誠公司及其負責人黃文烔用印，惟該二公司及其負責人均未
      有實際從事工程之情事，原告顯無向該二公司支付貨款之事實，且原告於被告
      查核紀錄陳稱該二公司人員至工地洽談，由於當時工料缺乏為維持工程進度，
      即部分工料向其購買，廠商至公司領現金，復稱委託巨勳公司負責人王思遼代
      為購買且以票據付款其前後說詞不一，所訴顯係事後卸責之詞，原告取得虛設
      行號發票申報扣抵，又未能提出確有支付進項稅額予實際銷貨人之證明供核，
      原核定補徵營業稅一七七、五八六元，並處以罰鍰五三二、七○○元，並無違
      誤，乃未准變更。
    3.原告以其提供王思遼之戶籍資料，請被告查明王思遼與頂誠、總嚴公司間之關
      係，被告拒不查證，又其從未於查核紀錄陳稱頂誠、總嚴二公司人員至工地洽
      談，由於當時工料缺乏，為維持工程進度，部分工料向其購買，廠商至公司領
      取現金等語，原處分顯有違誤云云，向財政部提起訴願，以依該部八十七年一
      月十七日台財稅第八七一九二五四一○號函釋，我國現行加值型營業稅係就各
      個銷售階段之加值額分別予以課稅之多階段銷售稅。各銷售階段之營業人皆為
      營業稅之納稅義務人，故尚不能僅以最後銷售階段之營業人已報繳營業稅，即
      認定其他銷售階段之營業人當無逃漏營業稅。就營業人有進貨事實而取得非實
      際交易對象之虛設行號所開立之統一發票充作進項憑證申報扣抵銷項稅額之情
      形而言，因虛設之公司行號為牟取不法利益，而無銷售貨物或勞務之事實虛開
      統一發票後，通常另取得虛偽之進項憑證申報扣抵銷項稅額，以抵銷其應納之
      稅額，故虛設之公司行號縱有申報營業稅，政府亦無收到應收之稅款，自難謂
      無逃漏。至該營業人如能證明確有支付進項稅額予實際銷貨之營業人，則稽徵
      機關當可據以追補實際銷貨人所逃漏稅款，使政府收到應收之稅款，故可免處
      罰漏稅罰，本案依其提示之記帳紀錄雖能證明其有進貨事實，惟顯非向該等虛
      設行號進貨，其取得虛設行號頂誠、總嚴公司虛開之發票申報扣抵銷項稅額，
      已構成逃漏營業稅，原告既未能證明確有支付進項稅額與實際銷貨人，依前揭
      函釋意旨，自應依營業稅法第十九條規定補徵營業稅及依同法第五十一條第五
      款規定處以罰鍰。至王思遼與頂誠、總嚴公司間之關係如何及原告有無作上述
      查核紀錄之說明，均不影響本案違章之成立，遂駁回其訴願，復經行政院再訴
      願決定核認原處分並無不妥。又原告於八十七年六月十九日於被告所作查核紀
      錄陳稱該二公司人員至工地洽談，由於當時工料缺乏，為維持工程進度，即部
      分工料向其購買，廠商至公司領現金云云，係原告員工戊○○所供稱，並蓋具
      原告公司及負責人印章，有該查核紀錄附原處分機關可稽，所訴核不足採，亦
      駁回其再訴願。
    4.茲原告復執前詞爭執，自難認有理由，本件原處分及原決定請予以維持。綜上
      所陳，原告之訴無理由，請判決駁回之。
    理  由
一程序方面：
  本件原告經合法通知，未於言詞辯論期日到場，核無行政訴訟法第二百十八條準用
  民事訴訟法第三百八十六條所列各款情形，爰準用民事訴訟法第三百八十五條第一
  項前段，依被告之聲請，由其一造辯論而為判決。
二實體方面：
  (一)按虛報進項稅額者，營業稅法第五十一條原規定按所漏稅額處五倍至二十倍罰鍰
    ，嗣於八十四年八月二日以總統華總(一)義字第五六五八號令修正公布為按所漏
    稅額處一倍至十倍罰鍰，二者比較結果，以修正後之規定有利於原告，自應適用
    修正後之該法（該法復於九十年七月九日以總統華總一義字第九○○○一三四
    一二○號令修正公布名稱為「加值型及非加值型營業稅法」及第一、十一、四十
    一、四十九、六十條條文；並增訂第一─一、八一二條條文，經行政院以九十年
    八月十三日行政院台財字第○四六五八○號令發布自九十一年一月一日施行）
    ，合先敘明。
  (二)復按「營業人當期銷項稅額，扣減進項稅額後之餘額，為當期應納或溢付營業稅
    額（第一項）。‧‧‧進項稅額，指營業人購買貨物或勞務時，依規定支付之營
    業稅額（第三項）。」「營業人左列進項稅額，不得扣抵銷項稅額：一購進之貨
    物或勞務未依規定取得並保存第三十三條所列之憑證者。‧‧‧」「營業人以進
    項稅額扣抵銷項稅額者，應具有載明其名稱、地址及統一編號之左列憑證：一購
    買貨物或勞務時，所取得載有營業稅額之統一發票。‧‧‧」「納稅義務人，有
    左列情形之一者，除追繳稅款外，按所漏稅額處一倍至十倍罰鍰，並得停止其營
    業：一‧‧‧五虛報進項稅額者。」營業稅法第十五條第一項、第三項、第十九
    條第一項第一款、第三十三條第一款及第五十一條第五款分別定有明文。又取得
    虛設行號發票申報扣抵之案件，有進貨事實者：(1)進貨部分，因未取得實際銷貨
    人出具之憑證，應依稅捐稽徵法第四十四條規定處以行為罰。(2)因虛設行號係以
    出售統一發票牟取不法利益為業，並無銷貨事實，故取得虛設行號發票之營業人
    ，自亦無向該虛設行號進貨並支付進項稅額之事實，除該營業人能證明確有支付
    進項稅額予實際銷貨之營業人，並經稽徵機關查明該稅額已依法報繳者，依營業
    稅法第十九條第一項第一款規定，就其取得不得扣抵憑證扣抵銷項稅額部分，追
    補稅款，不再處漏稅罰外，其虛報進項稅額，已構成逃漏稅，應依營業稅法第五
    十一條第五款規定補稅並處罰，為財政部八十三年七月九日台財稅第八三一六○
    一三七一號函釋有案，核與營業稅法課稅之正確性原則無違，應可採用。
  (三)經查，本件原告於申報八十二年十、十一月銷售額與稅額時，持：
    1.頂誠公司開立同年十一月二十三日金額七○○、○○○元營業稅三五、○○○
      元之發票；
    2.總嚴公司開立同年十月一日金額五○一、七○○元營業稅二五、○八五元之發
      票；
    3.總嚴公司開立同年十月十三日金額一、三五○、○○○元營業稅六七、五○○
      元之發票；
    4.總嚴公司開立同年十月二十三日金額一、○○○、○二○元營業稅五○、○○
      一元之發票。
    以上四紙發票，金額計三、五五一、七二○元，營業稅計一七七、五八六元計作
    為進項憑證，申報扣抵銷項稅額之事實，有發票影本三紙、原告八十二年九─十
    月、十一─十二月「台北縣營業人銷售額與稅額申報書」影本二紙、營業稅繳款
    書影本二紙等附原處分卷可按。
  (四)次查，頂誠公司實際負責人黃文炯（名義負責人為朱念霖）、總嚴公司負責人李
    永裕涉嫌虛設行號，彼此間對開發票沖抵進、銷項稅額，製造正常營業之假象，
    以供販賣發票圖利，藉以幫助他人逃漏營業稅，經臺灣臺北地方法院檢察署檢察
    官偵查結果，以八十六年偵字第一三三二號、偵緝字第七三八號、偵字第一五號
    起訴在案，有上開起訴書影本附原處分卷可按，顯見該二公司係專以販售發票幫
    助他人逃漏稅捐牟利之虛設行號，均未有實際從事工程，無進銷貨之事實，原告
    應無向該二公司支付貨款之可能。
  (五)再查，原告雖於八十七年六月十九日被告通知調查時，由其員工戊○○任代理人
    稱：「（購買該批貨物）建築工程用。該公司人員至工地洽談，由於當時工料缺
    乏，為維持工程進度，即部份工料向其購買。」「貨品直接交運工地，由工地驗
    收後，憑發票付款。」「廠商至公司領取現金（因當時訂購條件如此）並攜帶章
    領款」等語，並提出蓋有總嚴公司及其負責人李永裕與頂誠公司及其負責人朱念
    霖等人印章之「應付票據明細表」影本五紙有關之帳證資料等為證。但查，原告
    嗣於八十八年十月二十八日始以繼財字第○四二號函改稱：「‧‧‧有部份材
    料特別拜託在建築業界熟識的巨勳營造有限公司（該公司當年度亦承包本公司部
    份工程）負責人王思遼先生代為購買，而王君代購材料交貨完畢後即持上開發票
    向本公司請款，，‧‧」等語，前後已有不符，尚難遽予採信外；揆諸原告提出
    之「應付票據明細表」記載，其係以支票而非以現金付款，亦有不符。又訴訟代
    理人戊○○於本院九十年九月六日準備程序中雖改稱付款方式為：「事隔多年已
    找不到此支票，本件貨款係由出納到銀行兌現後，再以現金付給王思遼，故支票
    係由出納背書，因為王思遼要求拿現金，原告常會應廠商要求如此做。」云云，
    核與一般之交易習慣有違，顯係臨訟編撰之詞，尚難採信。原告主張其係不知情
    取得上開四紙發票乙節，尚不足採。本件違章事證明確，因證人王思遼業已行蹤
    不明，亦據其訴訟代理人戊○○於本院上開準備程序中陳述在卷，本院認無訊問
    之必要，併此敘明。
  (六)綜上所述，原告取得虛設行號發票申報扣抵，又未能提出確有支付進項稅額予實
    際銷貨人之證明供核，原處分依營業稅法第十九條第一項第一款、第五十一條第
    五款規定及前揭函釋意旨，除補徵營業稅一七七、五八六元，並處以罰鍰五三二
    、七○○元，認事用法，並無違誤，一再訴願決定遞予駁回，亦無不合。均應予
    以維持。原告徒執前詞，聲請撤銷原處分及一再訴願決定，為無理由，應予駁回
    。
據上論結，本件原告之訴為無理由，依行政訴訟法第二百十八條、第九十八條第三項
前段、民事訴訟法第三百八十五條第一項前段，判決如主文。
中    華    民    國      九十      年    十一        月      八        日
                    臺 北 高 等 行 政 法 院  第 二 庭
                                審 判 長 法  官 王立杰
                                         法  官 黃本仁
                                         法  官 陳雅香
右為正本係照原本做成。
如不服本判決，應於送達後二十日內，向本院提出上訴狀並表明上訴理由，如於本判
決宣示後送達前提起上訴者，應於判決送達後二十日內補提上訴理由書（須按他造人
數附繕本）。
中    華    民    國      九十      年    十一        月      十        日
                                   法院書記官 鄭 聚 恩


司法院資訊處製作；財團法人民間司法改革基金會備份。
